【裁判字號】    97,訴,2163
【裁判日期】    970626
【裁判案由】    毒品危害防制條例
【裁判全文】
臺灣臺中地方法院刑事判決              97年度訴字第2163號
公  訴  人  臺灣臺中地方法院檢察署檢察官
被      告  甲○○
上列被告因毒品危害防制條例案件，經檢察官提起公訴（97年度
毒偵字第2052號、第2130號），被告於準備程序中就被訴事實為
有罪之陳述，經本院合議庭裁定由受命法官獨任進行簡式審判程
序，本院判決如下：
    主    文
甲○○施用第一級毒品，累犯，處有期徒刑壹年壹月。又施用第
一級毒品，累犯，處有期徒刑壹年月。扣案之海洛因壹包（驗
餘淨重零點壹零玖公克）及外包裝袋壹只均沒收銷燬之；注射
針筒壹支沒收。應執行有期徒刑壹年拾月。扣案之海洛因壹包（
驗餘淨重零點壹零玖公克）及外包裝袋壹只均沒收銷燬之；注
射針筒壹支沒收。
    事    實
一、甲○○於民國95年間，因施用毒品案件，經本院以95年度訴
    字第3412號判處有期徒刑1年3月確定。又因搶奪案件，經本
    院以95年度訴字第3338號判處有期徒刑10月確定。復因詐欺
    案件，經本院以96年度中簡字第176號判處有期徒刑4月確定
    。上開3案，經本院以96年度聲字第1606號裁定定應執行有
    期徒刑2年3月確定，嗣因符合中華民國96年罪犯減刑條例要
    件，經本院以96年度聲減字第1655號裁定應執行有期徒刑1
    年1月15日確定，並於96年11月15日縮刑期滿執行完畢。
二、甲○○於89年間，因施用毒品案件，經臺灣臺中地方法院檢
    察署檢察官提起公訴並聲請強制戒治，刑責部分，經本院以
    89年度訴字第1964號判處有期徒刑1年6月確定；強制戒治部
    份，經本院以89年度毒聲字第4696號裁定送戒治處所施以強
    制戒治，於90年7月31日強制戒治執行完畢。又於93年及94
    年間，施用毒品案件，經本院分別判處有期徒刑10月、1年2
    月確定。詎甲○○仍不知悔改，復(一)、基於施用第一級毒品
    海洛因之犯意，於97年3月3日13時30分許，在臺中市北區中
    國醫藥大學廁所內，以將海洛因粉末摻水置入針筒後注射血
    管之方式施用，施用海洛因1次。嗣於97年3月4日15時30分
    許，在臺中市○區○○街97號前，因形跡可疑，為警查獲，
    並徵其同意採集尿液送驗，結果呈可待因、嗎啡陽性反應，
    始悉上情。(二)、基於施用第一級毒品海洛因之犯意，於97年
    4月21日22時許，在臺中市○區○○路某處空屋內，以上開
    方式，施用海洛因1次。嗣於97年4月23日13時50分許，在臺
    中市○區○○路126巷29號前，因形跡可疑，為警查獲，並
    當場查扣海洛因1包（含外包裝袋1只，驗餘淨重0.1309公克
    ）、尚未使用過針筒1支，並經其同意採集尿液送驗，結果
    呈可待因、嗎啡陽性反應，始悉上情。
三、案經臺中市警察局第三分局報請臺灣臺中地方法院檢察署檢
    察官偵查起訴。
    理    由
一、訊據被告甲○○對於上開犯罪事實坦承不諱，而被告於(一)、
    97年3月4日；(二)、97年4月23日，經警採尿送驗，發現其尿
    液中確呈嗎啡及可待因陽性反應，有尿液代號與真實姓名對
    照表、中山醫學大學附設醫院檢驗科藥物檢測中心尿液檢驗
    報告各2紙在卷可稽，是其有施用第一級毒品海洛因之事實
    ，應可確信。又被告於89年間，因施用毒品案件，經臺灣臺
    中地方法院檢察署檢察官提起公訴並聲請強制戒治，刑責部
    分，經本院以89年度訴字第1964號判處有期徒刑1年6月確定
    ；強制戒治部份，經本院以89年度毒聲字第4696號裁定送戒
    治處所施以強制戒治，於90年7月31日強制戒治執行完畢。
    又於93年及94年間，施用毒品案件，經本院分別判處有期徒
    刑10月、1年2月確定之事實，有臺灣臺中地方法院檢察署刑
    案資料查註紀錄表、臺灣高等法院被告前案紀錄表在卷足憑
    。而被告前揭強制戒治執行完畢後迄本件行為時，雖已經滿
    5年，惟毒品危害防制條例於92年7月9日修正公布，自93年1
    月9日施行，其中第20條、第23條將施用毒品之刑事處遇程
    序，區分為「初犯」及「5年內再犯」、「5年後再犯」，依
    其立法理由之說明：「初犯」，經觀察、勒戒或強制戒治後
    ，應為不起訴處分或不付審理之裁定，經觀察、勒戒或強制
    戒治執行完畢釋放後，「5年內再犯」者，因其再犯率甚高
    ，原實施之觀察、勒戒及強制戒治既已無法收其實效，爰依
    法追訴或裁定交付審理，至於經觀察、勒戒或強制戒治執行
    完畢釋放後，「5年後再犯」者，前所實施之觀察、勒戒或
    強制戒治已足以遮斷其施用毒品之毒癮，為期自新及協助其
    斷除毒癮，仍適用「初犯」規定，先經觀察、勒戒或強制戒
    治之程序，從而依修正後之規定，僅限於「初犯」及「5年
    後再犯」二種情形，始應先經觀察、勒戒或強制戒治程序，
    倘被告於5年內已再犯，經依法追訴處罰，縱其第3次（或第
    3次以上）再度施用毒品之時間，在初犯經觀察、勒戒或強
    制戒治執行完畢釋放5年以後，已不合於「5年後再犯」之規
    定，且因已於「5年內再犯」，顯見其再犯率甚高，原實施
    觀察、勒戒或強制戒治，已無法收其實效，即應依該條例第
    10條處罰（參最高法院95年5月9日95年第七次刑事庭會議決
    議）。是本件事證已明，被告施用第一級毒品之犯行足堪認
    定。
二、按海洛因為毒品危害防制條例所定之第一級毒品，是核被告
    所為，其施用第一級毒品之行為，係犯毒品危害防制條例第
    10條第1項之施用第一級毒品罪。其持有第一級毒品海洛因
    ，嗣進而施用之，持有之低度行為應為施用之高度行為所吸
    收，不另論罪。又被告先後2次施用第1級毒品海洛因之犯行
    ，犯意各別，行為互殊，應予分論併罰。再被告於95年間，
    因施用毒品案件，經本院以95年度訴字第3412號判處有期徒
    刑1年3月確定；又因搶奪案件，經本院以95年度訴字第3338
    號判處有期徒刑10月確定；復因詐欺案件，經本院以96年度
    中簡字第176號判處有期徒刑4月確定。上開3案，經本院以
    96年度聲字第1606號裁定定應執行有期徒刑2年3月確定，嗣
    因符合中華民國96年罪犯減刑條例要件，經本院以96年度聲
    減字第1655號裁定應執行有期徒刑1年1月15日確定，並於96
    年11月15日縮刑期滿執行完畢之事實，有臺灣臺中地方法院
    檢察署刑案資料查註紀錄表、臺灣高等法院被告前案紀錄表
    在卷足憑，其於執行完畢後5年內，故意再犯本件有期徒刑
    以上之罪，為累犯，均應依刑法第47條第1項規定各加重其
    刑。爰審酌被告前因施用毒品犯行，經強制戒治及法院判處
    罪刑後，仍故態復萌，再予施用毒品不輟，無視於毒品對於
    自身健康之戕害及國家對於杜絕毒品犯罪之禁令，並審酌被
    告犯後坦承犯行，態度尚佳等一切情狀，分別量處如主文所
    示之刑，並定應執行刑。又扣案之海洛因1包（驗餘淨重
    0.1309公克），經送檢驗結果，確含有海洛因成分，有行政
    院衛生署草屯療養院草療鑑字第0970004114號鑑定書1紙在
    卷可參（本院卷第31頁），而其上之包裝袋，因與毒品無法
    析離，應整體視為毒品，均依毒品危害防制條例第18條第1
    項前段之規定併予宣告沒收銷燬之。另尚未使用之針筒1支
    ，為被告所有預備供施用第一級毒品所用之物，應依刑法第
    38條第1項第2款併予宣告沒收。
據上論斷，應依刑事訴訟法第273條之1第1項、第299條第1項前
段、毒品危害防制條例第10條第1項、第18條第1項前段、刑法第
11條前段、第47條第1項、第51條第5款、第38條第1項第2款，判
決如主文。
本案經檢察官乙○○到庭執行職務。
中    華    民    國    97    年     6    月    26    日
                  刑事第十五庭    法  官  柯雅惠
上正本證明與原本無異。
如不服本判決，應於送達後十日內向本院提出上訴狀（須附繕
本），上訴於台灣高等法院台中分院。
                                  書記官  鍾小屏
中    華    民    國    97    年     6    月    26    日
附錄：
毒品危害防制條例第10條
施用第一級毒品者，處六月以上五年以下有期徒刑。
施用第二級毒品者，處三年以下有期徒刑。


司法院資訊處製作；財團法人民間司法改革基金會備份。
